【裁判字號】    88,上訴,3581
【裁判日期】    890214
【裁判案由】    偽造文書等
【裁判全文】
臺灣高等法院刑事判決                          八十八年度上訴字第三五八一號
    上  訴  人
    即  被  告  甲○○
右上訴人因偽造文書等案件，不服臺灣桃園地方法院八十七年度訴字第八九八號，中
華民國八十八年七月十二日第一審判決（起訴案號：臺灣桃園地方法院檢察署八十八
十六年度偵字第一六二一九號）提起上訴，本院判決如左：
        主  文
原判決撤銷。
甲○○連續行使偽造私文書，足以生損害於公眾及他人，處有期徒刑壹年陸月。
偽造「李金柱」、「胡明全」、「李宗霖」等人名義之中英文署押 (詳如附表一至五
所示)及偽造「李金柱」、「胡明全」之印章各壹枚均沒收。
        事  實
一、甲○○基於概括之犯意，自民國八十六年二月間某日起，連續在桃園縣八德市○
    ○路○段三六四巷二十八之四號住處內，變造其本人之身證影本，並以其本人之
    身分證拼湊渠以電腦打字製成之號碼條及渠自紀念冊上剪下之人頭照，變造成李
    宗霖、李金柱、胡明全等三人名義之身分證影本，並在中聯信託投資股份有限公
    司（以下簡稱中聯公司）、華僑商業銀行股份有限公司（以下簡稱華僑銀行）、
    上海商業儲蓄銀行股份有限公司（以下簡稱上海銀行）聯合信用卡申請書上，偽
    造李宗霖、李金柱及胡明全之署押，制成李宗霖、李金柱及胡明全等人名義所出
    具之申請書，並以其不知情之妻鄭淑娟自前所任職之辰順企業有限公司（以下簡
    稱辰順公司）處取得之勞工保險卡及所得稅扣繳憑單為底本，加以偽造成由辰順
    公司所出具李金柱、胡明全、李宗霖等人之所得稅扣繳憑單及勞工保險卡影本（
    詳如附表一所示），完成後以郵寄之方式，分別向中聯公司、上海銀行及華僑銀
    行，申請核發信用卡，均足以生損害於李宗霖等人、發卡銀行及交易之安全。嗣
    前開發卡銀行於受理甲○○之申請後，乃據以核發信用卡，經甲○○偽刻李金柱
    、胡明全等二人之印章，並蓋用於郵局掛號郵件回執單上（詳如附表二所示），
    而偽造私文書，並持以行使上開偽造之回執單交付予郵局送件人員。甲○○於簽
    收上開中聯公司等核發之信用卡後，即意圖為自己不法之所有，並基於概括之犯
    意，連續持前開信用卡在桃園縣境內之各特約商店內，刷卡消費，並在簽帳單上
    偽造李金柱、胡明全及李宗霖等人之英文署押（所持信用卡、消費時間、地點、
    金額、偽造之英文署押等均如附表三、四、五所示），製成以各該人等名義所出
    具之簽帳單之後，交與各商號之收款人員以行使之，均足以生損害於交易之安全
    ，並使發卡銀行陷於錯誤，而代為支付消費款項，前後共計新台幣（下同）一百
    零九萬五千九百一十二元 （含甲○○以自己名義申請信用卡刷卡消費之部分)。
    嗣於同年八月初上海商業銀行發覺有異，報請財團法人聯合信用卡處理中心調查
    結果，始查悉上情。
二、案經聯合信用卡處理中心風險管制組辦事員朱瑞傑報請法務部調查局台北市調查
    處移送臺灣桃園地方法院檢察署檢察官偵查起訴。
        理  由
一、右揭事實，業據被告甲○○坦承不諱，並有變造之李金柱、李宗霖、胡明全身分
    證、勞工保險卡、所得稅扣繳憑單、簽帳單、信用卡申請書等文件影本及各該發
    卡銀行消費明細資料查循報表在卷足稽，是被告之自白與事實相符，事證明確，
    犯行洵堪認定。
二、核被告甲○○偽造所得稅扣繳憑單、簽帳單、信用卡申請書等文件，並持以行使
    部分，所為係犯刑法二百十六條、第二百十條之行使偽造私文書罪、其偽造身分
    證、勞工保險卡等文件，並持以行使部分，係犯同法第二百十六條、第二百十二
    條之行使變造特種文書罪及同法第三百三十九條第一項之詐欺取財罪。所犯偽造
    印章、印文、署押係偽造私文書及變造特種文書之部分行為，不另論罪，所犯偽
    造私文書及變造特種文書之低度犯行，則為行使偽造私文書及變造特種文書之高
    度行為所吸收，亦不另論罪。而被告前後多次行使偽造私文書、行使變造特種文
    書及詐欺犯行，時間緊接，犯罪構成要件相同，顯係基於概括犯意反覆為之，應
    依刑法第五十六之規定分別論以連續犯一罪，並加重其刑。又被告所犯上開三罪
    間，有方法結果之牽連關係，應依刑法第五十五條牽連犯之規定從較重之行使偽
    造私文書罪處斷。
三、原審據以依法論科，固非無見，惟查（一）、原審未就被告所為、何部分係偽造
    及行使偽造私文書，觸犯何罪，何部分係變造及行使變造特種文書，觸犯何罪，
    詳為說明：（二）、又被告犯罪後，雖未與被害人和解，然已清償部分款項，原
    審未斟酌及之，是原判決尚有未洽，自應由本院予以撤銷改判，爰審酌被告尚無
    前科紀錄，有臺灣高等法院檢察署刑案紀錄簡覆表乙件在卷可稽，素行尚可，且
    犯後坦承犯行，態度良好、尚知悔悟及其犯罪動機、手段、所生之損害等一切情
    狀，量處如主文第二項所示之刑。至於如附表一至五所示偽造之李金柱、李宗霖
    、胡明全之中英文署押，及偽造「李金柱」、「胡明全」之印章各一枚，均應依
    刑法第二百十九條規定併予宣告沒收。
據上論斷，應依刑事訴訟法第三百六十九條第一項前段、第三百六十四條、第二百九
十九條第一項前段，刑法第五十六條、第二百十六條、第二百十條、第二百十二條、
第三百三十九條第一項、第五十五條、第二百十九條，罰金罰鍰提高標準條例第一條
前段，判決如主文。
本案經檢察官沈世箴到庭執行職務。
中    華    民    國    八十九    年      二        月      十四        日
                        臺灣高等法院刑事第二十一庭
                            審判長法  官  葉  騰  瑞
                                  法  官  黃  本  仁
                                  法  官  江  國  華
右正本證明與原本無異。
如不服本判決應於收受送達後十日內向本院提出上訴書狀，其未敘述上訴之理由者並
得於提起上訴後十日內向本院補提理由書（均須按他造當事人之人數附繕本）。
                                  書記官  吳  碧  玲
中    華    民    國    八十九    年      二        月      十八        日
附錄：本案論罪科刑法條全文
刑法第二百十條
偽造、變造私文書，足以生損害於公眾或他人者，處五年以下有期徒刑。
刑法第二百十二條
偽造、變造護照、旅券、免許證、特許證及關於品行、能力、服務或其他相類之證書
、介紹書，足以生損害於公眾或他人者，處一年以下有期徒刑，拘役或三百元以下罰
金。
刑法第二百十六條
行使第二百十條至第二百十五條之文書者，依偽造、變造文書或登載不實事項或使登
載不實事項之規定處斷。
刑法第三百三十九條
意圖為自己或第三人不法之所有，以詐術使人將本人或第三人之物交付者，處五年以
下有期徒刑、拘役或科或併科一千元（已提高十倍為一萬元）以下罰金。
以前項方法得財產上不法利益或使第三人得之者，亦同。
前二項之未遂犯罰之。
-------------------------------------------------------------------------
附表一：被告甲○○向中聯公司、上海銀行、華僑銀行申請信用卡時所提出變造之「
        李金柱」「李宗霖」、「胡明全」之身分證影本、所得稅扣繳憑單及勞工保
        險卡影本，及在聯合信用卡申請書上，偽造李宗霖等人之署押一覽表。
編號：
一、於八十六年五月十四日，在中聯公司聯合信用卡申請書上偽造「李金柱」之簽名
    二枚。變造「李金柱」之身分證影本一張，其上並有偽造「李金柱」之簽名一枚
    。變造之所得稅扣繳憑單及勞工保險卡影本各一張，其上並有偽造「李金柱」之
    簽名各一枚。
二、於八十六年五月二十七日，在中聯公司聯合信用卡申請書上偽造「李宗霖」之簽
    名二枚。變造「李宗霖」之身分證影本一張，其上並有偽造「李宗霖」之簽名一
    枚。變造之所得稅扣繳憑單及勞工保險卡影本各一張，其上並有偽造「李宗霖」
    之簽名各一枚。
三、於八十六年六月五日，在中聯公司聯合信用卡申請書上偽造「胡明全」之簽名二
    枚。變造「胡明全」之身分證影本一張，其上並有偽造「胡明全」之簽名一枚。
    變造之所得稅扣繳憑單及勞工保險卡影本各一張，其上並有偽造「胡明全」之簽
    名各一枚。
四、於八十六年五月二十一日，在上海銀行聯合信用卡申請書上偽造「李金柱」之簽
    名二枚。變造「李金柱」之身分證影本一張，其上並有偽造「李金柱」之簽名一
    枚。變造之所得稅扣繳憑單及勞工保險卡影本各一張，其上並有偽造「李金柱」
    之簽名各一枚。
五、於八十六年六月三十日，在上海銀行聯合信用卡申請書上偽造「胡明全」之簽名
    二枚。變造「胡明全」之身分證影本一張，其上並有偽造「胡明全」之簽名一枚
    。變造之所得稅扣繳憑單及勞工保險卡影本各一張，其上並有偽造「胡明全」之
    簽名各一枚。
六、於八十六年五、六月間某日，在華僑銀行聯合信用卡申請書上偽造「胡明全」之
    簽名二枚。變造「胡明全」之身分證影本一張，其上並有偽造「胡明全」之簽名
    一枚。變造之所得稅扣繳憑單及勞工保險卡影本各一張，其上並有偽造「胡明全
    」之簽名各一枚。
-------------------------------------------------------------------------
附表二：被告甲○○偽造李金柱、胡明全之印文於郵局掛號郵件回執單上一覽表：
編號：
一、於八十六年五月二十四日，在中聯公司之卡片領取方式登記表上偽造「李金柱」
    之簽名二枚，領取偽冒李金柱名義申請之信用卡 (卡號：0000000000000000)。
    (註：此張信用卡係被告甲○○自行前往中聯公司領取。)
二、於八十六年六月七日，在郵局掛號郵件回執單上偽造「李金柱」之印文一枚，領
    取偽冒李宗霖名義向中聯公司申請之信用卡 (卡號：0000000000000000)。
    (註：此張信用卡係被告甲○○以「李金柱」之印章簽收)
三、於八十六年六月下旬某日 (詳細日期已無資料可查)，在郵局掛號郵件回執單上
    偽造「胡明全」之印文一枚，領取偽冒胡明全名義向中聯公司申請之信用卡 (卡
    號：000000 0000000000)。
四、於八十六年六月七日，在郵局掛號郵件回執單上偽造「李金柱」之印文一枚，領
    取偽冒李金柱名義向上海銀行申請之信用卡 (卡號：0000000000000000)。
五、於八十六年七月十四日，在郵局掛號郵件回執單上偽造「胡明全」之印文一枚，
    領取偽冒胡明全名義向上海銀行申請之信用卡 (卡號：0000000000000000)。
六、於八十六年六月二十五日，在郵局掛號郵件回執單上偽造「胡明全」之印文一枚
    ，領取偽冒胡明全名義向華僑銀行申請之信用卡 (卡號：0000000000)。
-------------------------------------------------------------------------
附表三：被告甲○○向中聯公司偽冒申請之信用卡及冒刷簽帳金額一覽表。
壹、偽冒李金柱名義申請之信用卡 (卡號：0000000000000000)及冒刷簽帳金額：
編號  刷卡時間                特約商店名稱    刷卡金額 (新台幣)
一、  八十六年五月二十四日    珍屋有限公司    一萬五千七百九十元
二、  八十六年五月二十五日    中國國際商銀    二萬四千元
三、  八十六年五月二十五日    中國國際商銀    二萬四千元
四、  八十六年五月二十五日    中國國際商銀    二萬四千元
五、  八十六年五月二十六日    來電之夜冰室    五千五百元
六、  八十六年五月二十六日    來電之夜冰室    六千六百二十元
七、  八十六年五月二十八日    來電之夜冰室    一萬三千三百十元
八、  八十六年五月二十八日    情趣大享視聽    八千九百二十五元
九、  八十六年五月二十八日    冠天下理容院    四千四百十元
十、  八十六年五月三十日      情趣大享視聽    八千九百二十五元
十一、八十六年五月二十七日    卿佳人          九千一百四十八元
十二、八十六年五月二十七日    鋍佳拍檔商行    九千元
十三、八十六年五月二十八日    蝴蝶夢西餐部    八千九百二十五元
十四、八十六年五月二十八日    獨領風騷公司    一萬八千元
十五、八十六年五月三十日      長鴻通信公司    一萬一千元
十六、八十六年六月一日        TOYSRUS         四百十四元
十七、八十六年六月一日        友茂實業公司    一千一百四十元
十八、八十六年六月十五日      紫蘿蘭服飾店    三千零二十元
十九、八十六年六月十五日      紫蘿蘭服飾店    八千五百元
二十、八十六年六月二十四日    紫蘿蘭服飾店    八千五百元
二一、八十六年六月二十四日    紫蘿蘭服飾店    四千八百元
二二、八十六年七月二十二日    紫蘿蘭服飾店    五千元
二一、八十六年七月二十三日    紫蘿蘭服飾店    四千七百元
註：被告甲○○偽冒李金柱名義共簽帳二十三筆，共計金額十六萬一千七百七十七元
    ，且於每筆簽帳單上均偽造李金柱之英文簽名「JASON」 一枚，共計偽造李金柱
    之英文簽名「JASON」二十三枚。
貳、偽冒李宗霖名義申請之信用卡(卡號：0000000000000000)及冒刷簽帳金額：
編號  刷卡時間                特約商店名稱    刷卡金額 (新台幣)
一、  八十六年六月八日        中國信託商銀    五千元
二、  八十六年六月九日        來電之夜冰室    九千一百九十元
三、  八十六年六月十日        中國國際商銀    一萬九千元
四、  八十六年六月十一日      紫蘿蘭服飾店    二萬七千五百元
五、  八十六年六月十二日      紫蘿蘭服飾店    三萬零五百元
六、  八十六年六月十四日      屈臣氏百佳股    七百五十八元
七、  八十六年六月十五日紫蘿蘭服飾店    三萬零二百元
八、  八十六年六月十五日      紫蘿蘭服飾店    三千五百二十元
九、  八十六年八月六日        男主角美容店    五千五百元
十、  八十六年八月七日        紫蘿蘭服飾店    四千二百元
註：被告甲○○偽冒李宗霖共簽帳十筆，共計金額十三萬五千三百六十八元，且於每
    筆簽帳單上均偽造李宗霖之英文簽名「COUGER」一枚，共計偽造李金柱之英文簽
    名「COUGER」十枚。
參、偽冒胡明全名義申請之信用卡 (卡號：0000000000000000)及冒刷簽帳金額：
編號  刷卡時間                特約商店名稱    刷卡金額 (新台幣)
一、  八十六年六月二十五日    紫蘿蘭服飾店    二萬八千元
二、  八十六年六月二十五日    紫蘿蘭服飾店    三萬零二百元
三、  八十六年六月二十六日    中國國際商銀    二萬元
四、  八十六年六月二十七日    黛安娜名店      一萬七千元
五、  八十六年六月二十八日    珍屋有限公司    一萬零二百元
六、  八十六年六月三十日      紫蘿蘭服飾店    一萬八千五百元
七、  八十六年七月二十二日    中國國際商銀    三千元
八、  八十六年七月二十五日    紫蘿蘭服飾店    七千二百五十元
註：被告甲○○偽冒胡明全共簽帳八筆，共計金額十三萬四千一百五十元，且於每筆
    簽帳單上均偽造胡明全之英文簽名「MARIA」 一枚，共計偽造胡明全之英文簽名
    「MARIA」八枚。
-------------------------------------------------------------------------
附表四：被告甲○○向上海銀行偽冒申請之信用卡及冒刷簽帳金額一覽表。
壹、偽冒李金柱名義申請之信用卡 (卡號：0000000000000000)及冒刷簽帳金額：
編號  刷卡時間                特約商店名稱    刷卡金額 (新台幣)
一、  八十六年六月八日        來電之夜冰室    五千五百元
二、  八十六年六月九日        來電之夜冰室    六千六百元
三、  八十六年六月十日        來電之夜冰室    一萬一千七百八十元
四、  八十六年六月十日        來電之夜冰室    五千五百元
五、  八十六年六月十一日      瑞聯航空公司    五千八百六十四元
六、  八十六年六月十一日      金寶來大飯店    一千三百元
七、  八十六年六月十一日      CONSTELATE AUTO CARE  四千八百八十元
八、  八十六年六月十三日      卿佳人          一萬一千四百五十五元
九、  八十六年六月十五日      紫蘿蘭服飾店    一萬五千元
十、  八十六年六月二十四日    中國國際商銀    二千元
註：被告甲○○偽冒李金柱名義共簽帳十筆，共計金額六萬九千八百七十九元，且於
    每筆簽帳單上均偽造李金柱之英文簽名「JASON 」一枚，共計偽造李金柱之英文
    簽名「JASON」十枚。
貳、偽冒胡明全名義申請之信用卡 (卡號：0000000000000000)及冒刷簽帳金額：
編號  刷卡時間                特約商店名稱    刷卡金額 (新台幣)
一、  八十六年七月十五日      紫蘿蘭服飾店    九千八百元
二、  八十六年七月十五日      紫蘿蘭服飾店    一萬二千元
三、  八十六年七月十六日      百勝生鮮超市    二百零二元
四、  八十六年七月十七日      紫蘿蘭服飾店    一萬二千八百元
五、  八十六年七月十七日      紫蘿蘭服飾店    一萬三千五百元
六、  八十六年七月十八日      屈臣氏百佳股    九百六十元
七、  八十六年七月二十日      男主角美容店    四千四百元
八、  八十六年七月二十六日    屈臣氏百佳股    八百零四元
九、  八十六年八月五日        東方之珠庭園    二千四百四十四元
十、  八十六年八月八日        紫蘿蘭服飾店    二千五百元
註：被告甲○○偽冒胡明全共簽帳十筆，共計金額五萬九千四百十元，且於每筆簽帳
    單上均偽造胡明全之英文簽名「MARIA」一枚，共計偽造胡明全之英文簽名「MAR
    IA」十枚。
-------------------------------------------------------------------------
附表五：被告甲○○向華僑銀行偽冒申請之信用卡及冒刷簽帳金額一覽表。
偽冒胡明全名義申請之信用卡 (卡號：0000000000)及冒刷簽帳金額：
編號  刷卡時間                特約商店名稱    刷卡金額 (新台幣)
一、  八十六年七月三日        紫蘿蘭服飾店    二萬元
二、  八十六年七月四日        紫蘿蘭服飾店    三萬元
三、  八十六年八月二十二日    中國國際商銀    五千元
註：被告甲○○偽冒胡明全共簽帳三筆，共計金額五萬五千元，且於每筆簽帳單上均
    偽造胡明全之英文簽名「MARIA」一枚，共計偽造胡明全之英文簽名「MARIA」三
    枚。


司法院資訊處製作；財團法人民間司法改革基金會備份。
